臺灣高等法院刑事判決　　　　　　　　　　　　　　九十一年度上訴字第五四五號
　　上　訴　人　臺灣士林地方法院檢察署檢察官
　　被　　　告　戊○○
右上訴人因被告竊盜等案件，不服臺灣士林地方法院九十年度訴字第一七六號，中華
民國九十年九月二十日第一審判決（起訴案號：臺灣士林地方法院檢察署九十年度偵
字第二○五八號、第二五四五號）提起上訴，及移送併辦（案號：臺灣臺北地方法院
檢察署九十年度偵字第二○四五三號、臺灣士林地方法院檢察署九十年度偵字第一一
二三三號、九十一年度偵字第三八五號），本院判決如左：
    主    文
原判決撤銷。
戊○○連續攜帶凶器竊盜，累犯，處有期徒刑壹年陸月，應於刑之執行前令入勞動場
所，強制工作參年。
偽造之「手機資源回收契約」上「陳曉棋」署押壹枚、指印壹枚、扣案之鑰匙肆把、
一字型起子壹支均沒收。
    事    實
一、戊○○自民國（下同）七十九年間起即有多次竊盜與其他案件之前科，分別為：
    八十年四月十日因竊盜罪，經本院判處有期徒刑四月，八十年二月二十八日因違
    反麻醉藥品管理條例案件，經臺灣臺北地方法院判處有期徒刑七月，八十二年八
    月十九日因竊盜罪經臺灣臺北地方法院判處有期徒刑三月，八十五年十月十五日
    因賭博罪經臺灣板橋地方法院判處罰金二千元，八十五年十一月十一日因竊盜罪
    經臺灣臺北地方法院判處有期徒刑四月，八十六年二月三日因反麻醉藥品管理條
    例案件，經臺灣士林地方法院判處有期徒刑八月，八十七年十二月一日因竊盜罪
    經臺灣士林地方法院判處有期徒刑七月，八十九年一月九日因施用第二級毒品經
    臺灣臺北地方法院裁定令入戒治處所施以強制戒治，八十九年三月七日因施用第
    二級毒品經臺灣士林地方法院判處有期徒刑六月，最後一次因竊盜案件，經臺灣
    士林地方法院法院判處有期徒刑七月確定，並於八十八年六月十八日執行完畢，
    為有犯罪習慣之人。詎仍不知悔改，意圖為自己不法所有之竊盜概括犯意，自八
    十九年十一月十五日起，連續為下列行為：
(一)、於八十九年十一月十五日晚間七時許，在臺北市○○區○○路停車場，見丁○○
    所有之車牌號碼ＢＲ─○六○○號自用小客車停放於該處，乃趁無人注意之際，
    以不詳方法開啟該車門，竊取丁○○所有置於車內之手提電腦、行動電話各一台
    、萬用記事本一件、麵茶食物等物得手，旋於是日晚間九、十時許，持上開竊得
    之行動電話一台，前往臺北縣三重市○○○路四四號「星光電信通訊行」假冒「
    陳曉棋」之名義，以新臺幣（下同）一千元之價格，出售上開行動電話，並於「
    手機資源回收契約」上偽填「陳曉棋」之資本資料、偽簽「陳曉棋」署押並捺指
    印，持向該店店員乙○○行使，足生損害於陳曉棋、乙○○及「星光電信通訊行
    」。嗣於九十年二月二日下午四時四十五分許，為警循線查獲（下稱第一案）。
(二)、於九十年二月二十四日下午二時三十分許，攜帶其所有之自備鑰匙四把、供犯罪
    所用客觀上足認有危險性可作為兇器之一字型起子一支，在臺北市士林區○○○
    路○段六五號捷運劍潭站停車場，見己○○所有之車牌號碼ＯＬ─九八○一號自
    用小客車停放於該處，以自備鑰匙撬開該車左前方車門門鎖，竊取己○○所有置
    於右前座置物箱內之高速公路回數票十張，再開啟該車後車廂，竊取己○○所有
    置於該車後車廂內之背包四只（內有相機一台及衣物），得手後欲離開之際，為
    現場埋伏之警員丙○○等人當場查獲，並扣得鑰匙四把、一字型起子一支（下稱
    第二案）。
(三)、於九十年月五月三十一日十時十分至同日十一時三十五分許，在臺北市中正區○○○街臺大女生宿舍大門前編號○○八號路邊停車格內，損壞停放該處甲○○使
    用之車牌號碼Ｔ七－一七一八號自用小客貨車之右前門鎖（毀損部分未據告訴）
    ，竊取甲○○所有之手提袋一個，內有善暘實業有限公司文件乙份及印鑑乙枚，
    匯豐銀行信用卡、美國運通信用卡、第一銀行信用卡、郵局提款卡各乙張、家樂
    福禮券三千元及現金二萬元一千元等財物得手（下稱第三案）。
(四)、於九十年十一月七日二十二時三十分至二十三時間，在台北市士林百齡高中停車
    處，竊取陳乃菁所有車號ＡＺＲ－五八○號重型機車置物箱內之書包一個，及內
    有書本、計算機、學生證、住戶證、公車儲值卡、台北銀行及中國信託銀行金融
    卡、現金五十元等物之透明夾得手後，因行跡可疑為警於九十年十一月七日二十
    三時二十分許在士林區○○○路○段二巷口查獲其身上持有陳乃菁所有之透明夾
    一個，內有學生證、住戶證、公車儲值卡、台北銀行及中國信託銀行金融卡、現
    金五十元等物（下稱第四案）。
二、案經臺北市政府警察局士林分局報請臺灣士林地方法院檢察署檢察官偵查起訴及
    移送併辦。
    理    由
一、被告戊○○經合法傳喚雖未到庭，惟被告戊○○對於右揭第一案、第二案，除否
    認竊取丁○○所有之手提電腦及攜帶工具竊盜外，於偵查及原審調查、審理時均
    坦承不諱（二○五八號偵卷第四頁至第五頁），另對第四案部分則辯稱略以：「
    該透明夾是我於九十年十一月七日晚上約二十三時許在北市○○路的百齡高中旁
    的路邊拾獲的，因為我前科很多，怕告知該物為拾獲物時警方不信任，所以才騙
    警方說是朋友的」云云。
二、經查：
(一)、第一案之竊盜犯行，業據被害人丁○○（二○五八號偵卷第十三頁、第六四頁）
    指訴綦詳，且據證人乙○○證稱：「我當時向自稱陳曉棋收購國際牌ＧＤ九○型
    序號000000000000000行動電話手機，有登錄在手機回收契約，
    戊○○確實就是八十九年十一月十五日拿行動電話來賣我之人」等語在卷（二○
    五八號偵卷第九頁、第十二頁、第五十頁、第五六頁），核與被告自承：「我於
    八十九年十一月十五日晚上二十一時、二十二時許間，持一支國際牌ＧＤ九○型
    序號000000000000000行動電話手機販賣給星光電信中正店店長
    乙○○，手機資源回收契約是我親自書寫並捺印的，我當時是想到陳曉棋就簽寫
    陳曉棋」（二○五八號偵卷第五頁、原審卷第五六頁、第七四頁）等語相符，至
    被告雖辯稱：「我並未竊取丁○○車內之手提電腦」云云，惟查，被告前於警局
    初訊已供承：「我當時向一輛自小客車撬毀車窗行竊國際牌行動電話ＧＤ－九
    ○（門號0000000000）筆記型電腦乙台食品麵茶等，當時我僅犯
    該竊盜案，並無再撬毀其他車輛行竊，我犯案行竊丁○○所有ＢＲ－○六○○自
    小客車內的財物屬實」（二○五八號偵卷第四頁）、「我當時行竊丁○○所有Ｂ
    Ｒ─○六○○號自用小客車內的筆記型電腦一台，拿到臺北市○○路○段兜售給
    不知姓名男子，得款新臺幣三千元」等語（二○五八號偵卷第五頁），且被害人
    丁○○迭於警訊及偵訊時指稱：「車內確實有電腦遭竊」等語明確（二○五八號
    偵卷第十三頁、第六四頁），按當事人事後翻異案發當初之陳述，依經驗法則，
    案發當時之供述較少權衡利害得失或受他人干預，比之事後翻異之詞，自較為可
    採，即所謂「案重初供」之原則，是自以被告於警訊初訊時之供詞較為可採，此
    外並有失竊報告、手機資源回收契約、刑事警察局指紋查詢表各一件（二○五八
    號偵卷第十九頁、第三十頁、第三一頁、第三二頁）在卷可稽，足證被告此部分
    犯罪事實，應堪認定。
(二)、第二案之竊盜犯行，業據被害人己○○（二五四五號偵卷第八頁）指訴歷歷，雖
    被告辯稱：「上開車輛之車門未上鎖，我並未以工具開啟車門」云云，惟被告亦
    供承：「我拿自備的鑰匙跟一把螺絲起子，在中山北路五段六五號捷運劍潭站的
    停車場，撬開ＯＬ─九八○一號的車門鎖，竊取車內之四個背包、高速公路回數
    票十張、照相機一台，拿出來後就被警察抓了」（二五四五號偵卷第六頁、第二
    十頁、二○五八號偵卷第五六頁、原審卷第五六頁、第七五頁）等語，核與證人
    即臺北市政府捷運局警員丙○○證稱：「他（指被告）就拿鑰匙打開車門行竊，
    經查他並無車子，但他身上有帶數把不同的鑰匙，且他都找較老舊的車子，用鑰
    匙硬開鎖．．．他有穿夾克，裡面有放一支螺絲起子」等語相符（二○五八號偵
    卷第六五頁），此外，並有贓物認領保管收據、扣押物品清單各乙份（二五四五
    號偵卷第八頁、第二一頁）及鑰匙四把、一字型起子一支扣案足資佐證，是被告
    此部分犯行，亦足認定。
(三)、第三案之竊盜犯行，業據被害人甲○○指證明確（二○四五三號偵卷第三頁至第
    七頁），且經警採取被害人甲○○車內之指紋，送內政部警政署刑事警察局鑑驗
    結果：「送驗四張指紋上可資比對號一至五指紋，經與被害人甲○○指紋比對不
    符後，輸入電腦比對結果，編號一指紋，與本局檔存戊○○指紋卡之右環指紋相
    符；餘指紋，未發現有指紋相符者」，有內政部警政署刑事警察局九十年六月七
    日（九十）刑紋字第八一四五三號鑑驗書、指紋特徵比對相片及指紋卡各乙份在
    卷可稽（二○四五三號偵卷第十頁至第十一頁），並有採取指紋之被害人甲○○
    汽車相片四幀附卷可憑（二○四五三號偵卷第八頁至第九頁），足徵確係被告竊
    取被害人甲○○車內之前揭物品，始留下指紋，而被害人甲○○業陳明與被告不
    認識（同上卷第七頁），是被告此部分犯行，足堪認定。
(四)、第四案之竊盜犯行，業據被害人陳乃菁指訴翔實（一一二三三號偵卷第七頁、第
    五十頁），並有臺北市政府警察局保安警察大隊查獲案件移辦單、贓物認領保管
    收據各乙紙在卷可參（一一二三三號偵卷第四頁、第八頁），雖被告於警訊辯稱
    ：「該透明夾是我於九十年十一月七日晚上約二十三時許在北市○○路的百齡高
    中旁的路邊拾獲的，因為我前科很多，怕告知該物為拾獲物時警方不信任，所以
    才騙警方與陳乃菁是朋友關係」、「警方問我皮夾何人所有，我言我朋友的，警
    不相信，我才言是撿來的」（一一二三三號偵卷第六頁、第二十頁）云云，是被
    告就皮夾究係拾得或朋友所有，前後辯詞反覆，其可信度已堪置疑，且被害人陳
    乃菁陳稱：「我是於九十年十一月七日晚上二十二時三十分許，將車置於該處，
    在士林夜市逛街後，約十一時許，欲返家至百齡高中停車處取車時發現，我的機
    車（ＡＺＲ－五八○重機）行李箱被硬撬開，裡面之物品已被盜竊，裏面有學生
    證一張、台北銀行金融卡一張及中國信託商銀金卡一張、住戶證、北市士林高商
    合作社消費卡和公車儲值票各一張，裏頭還有書包一個」、「我不認識戊○○」
    （一一二三三號偵卷第七頁、第五十頁）等語，可知該皮夾係陳乃菁於九十年十
    一月七日晚上二十二時三十分許至二十三時許所失竊，且係該置物箱被外力以非
    常態方式撬開而遭竊，核與被告辯稱：「該透明皮夾是我於九十年十一月七日晚
    上約二十三時許在北市○○路的百齡高中旁的路邊拾獲」（一一二三三號偵卷第
    六頁）云云之時間、地點適相吻合，倘果如被告所言係其拾得，何以未在接受警
    方路檢時主動出示皮夾交由警方處理，復於警方搜出後謊稱：「我朋友的」云云
    ，足見其畏罪心虛，又陳乃菁並不認識被告，可知其與被告素昧平生並非朋友關
    係，足證被告所辯該皮夾係拾得或友人所有均不可採，故被告此部分犯行，亦可
    認定。
(五)、綜上，被告所辯，顯係事後卸責之詞，不足採信，本件事證明確，其犯行堪以認
    定，應依法論科。
三、論罪科刑部分：
(一)、按單一性案件有起訴不可分、審判不可分及上訴不可分諸原則之適用，此觀刑事
    訴訟法第二百六十七條、第三百四十八條第二項規定自明。所謂單一性案件，指
    事實上一罪及法律上一罪之案件，法律上一罪案件，包含實質上一罪之接續犯、
    連續犯、吸收犯、結合犯、加重結果犯、常業犯等，及裁判上一罪之想像競合犯
    、牽連犯、連續犯等案件。認定案件之事實是否具有不可分關係之單一性，法院
    審判固不受檢察官起訴或上訴見解之拘束，惟上級審法院認案屬單一性不可分，
    必須合一裁判者，以下級審判決之數部分事實俱屬有罪，始足當之，若事實之一
    部經認定為不成立或不能證明犯罪，自與其他無罪或有罪部分之事實無不可分關
    係可言，若判決諭知無罪部分已經確定，縱令檢察官認該部分與未確定部分有不
    可分關係而併予提起上訴，為維護被告該部分之既判力利益，上訴審亦不得就該
    部分併為實體上之審判（最高法院八十六年度台上字第一二四五號判決參照），
    本件公訴人雖僅就被告竊盜部分上訴，惟被告行使偽造私文書部分與竊盜部分均
    為有罪且有牽連犯之裁判上一罪關係，揆諸前揭判決意旨，本院自應就全部犯罪
    事實加以裁判，合先敘明。
(二)、又按刑法第三百二十一條第一項第三款之攜帶兇器竊盜罪，係以行為人攜帶兇器
    竊盜為其加重條件，此所謂兇器，其種類並無限制，凡客觀上足對人之生命、身
    體、安全構成威脅，具有危險性之兇器均屬之，且祇須行竊時攜帶此種具有危險
    性之兇器為已足，並不以攜帶之初有行兇之意圖為必要。螺絲起子為足以殺傷人
    生命、身體之器械，顯為具有危險性之兇器（最高法院七十九年度臺上字第五二
    五三號判例意旨參照）。經查被告行竊之際所攜帶之起子為總長約十八點五公分
    之一字型螺絲起子，金屬部分質地堅硬，有本院勘驗筆錄附卷足證（本院卷第七
    五頁、第七六頁）是無論被告主觀上是否有持行兇之意圖，在客觀上既對人之生
    命身體具危險性，應屬兇器之一種。
(三)、核被告戊○○所為所為第一案之犯行，係犯刑法第三百二十條第一項普通竊盜罪
    、刑法第二百十六條、第二百十條行使偽造私文書罪，所為第三案與第四案之犯
    行，係犯刑法第三百二十條第一項普通竊盜罪，其所為第二案之犯行，係犯刑法
    第三百二十一條第一項第三款之攜帶兇器竊盜罪，被告先後多次竊盜犯行，時間
    緊接，所犯構成要件相同，雖有普通竊盜及攜帶兇器竊盜之分，仍成立連續犯，
    應依刑法第五十六條之規定論以較重之攜帶兇器竊盜罪，並加重其刑。被告偽造
    「陳曉棋」署押並捺指印之行為，係偽造私文書之低度行為，又偽造私文書之低
    度行為為行使偽造私文書之高度行為所吸收，均不另論罪。其所犯上開連續攜帶
    凶器竊盜及行使偽造私文書罪二罪間，具有方法結果之牽連關係，為牽連犯，應
    從一重論以連續攜帶凶器竊盜罪處斷，公訴人認上開二罪應分論併罰，容有未洽
    。被告前因竊盜案件，經臺灣士林地方法院判處有期徒刑七月確定，於八十八年
    六月十八日執行完畢，有臺灣高等法院被告全國前案紀錄表（本院卷第十四頁）
    、臺灣高等法院檢察署刑案記錄簡覆表（本院卷第六五頁）附卷可按，其受有期
    徒刑之執行完畢，五年內再犯本件有期徒刑以上之罪，為累犯，應依法遞加重其
    刑。公訴意旨雖未敘及被告所為第三案與第四案部分，惟此二部分與起訴部分有
    連續犯裁判上一罪之法律關係，依刑事訴訟法第二百六十七條之規定，為起訴效
    力所及，本院自得加以審判，附此敘明。
(四)、原審就予被告予以論罪科刑固非無見，惟查(1)、原判決關於被告竊盜部分未及審
    酌併案之第三案與第四案事實部分。(2)、被告係基於意圖為自己不法所有之概括
    犯意而連續竊盜，原審誤以犯意各別，而將兩次竊盜犯行予以分論併罰，以上尚
    有未洽。是檢察官上訴意旨略以：「被告另於本件判決前之九十年月五月三十一
    日十時十分至同日十一時三十五分許，在臺北市中正區○○○街臺大女生宿舍大
    門前編號○○八號路邊停車格內，意圖為自己不法之所有，以不明工具破壞停放
    該處甲○○使用之車牌號碼Ｔ七－一七一八號自用小客貨車之右前門鎖，進入車
    內，竊取甲○○所有之手提袋一個，內有善暘實業有限公司文件乙份及印鑑乙枚
    ，匯豐銀行信用卡、美國運通信用卡、第一銀行信用卡、郵局提款卡各乙張、家
    樂福禮券三千元及現金二萬元一千元等財物等犯罪構成要件之行為，涉有竊盜罪
    之犯行，而被告前開犯行與本件之犯罪時間緊接，手段相同，所犯罪名又同一，
    顯係基於概括之犯意反覆為之，為連續犯，屬裁判上之一罪，依審判不可分之原
    則，該案應為起訴效力所及，原審未及斟酌審判，難認原判決允當」等語，以原
    審未及審酌被告所為連續竊盜犯行，指摘原判決不當，即有理由。則原判決既有
    可議，自應基於審判不可分原則，將原判決關於竊盜部分與認為與竊盜部分有牽
    連犯法律關係之偽造文書部分均予以撤銷改判。爰審酌被告素行不良，有事實欄
    所載之前科（臺灣高等法院被告全國前案紀錄表，本院卷第十四頁）、現無職業
    、不思上進，及其生活狀況、智識程度、犯罪手段係攜帶凶器而為、動機、犯罪
    後態度等一切情狀，量處有期徒刑壹年陸月，又被告係十八歲以上之竊盜犯，且
    自七十九年間起即有多次竊盜與其他案件之前科，分別為：八十年四月十日因竊
    盜罪，經本院判處有期徒刑四月，八十年二月二十八日因違反麻醉藥品管理條例
    案件，經臺灣臺北地方法院判處有期徒刑七月，八十二年八月十九日因竊盜罪經
    臺灣臺北地方法院判處有期徒刑三月，八十五年十月十五日因賭博罪經臺灣板橋
    地方法院判處罰金二千元，八十五年十一月十一日因竊盜罪經臺灣臺北地方法院
    判處有期徒刑四月，八十六年二月三日因反麻醉藥品管理條例案件，經臺灣士林
    地方法院判處有期徒刑八月，八十七年十二月一日因竊盜罪經臺灣士林地方法院
    判處有期徒刑七月，八十九年一月九日因施用第二級毒品經臺灣臺北地方法院裁
    定令入戒治處所施以強制戒治，八十九年三月七日因施用第二級毒品經臺灣士林
    地方法院判處有期徒刑六月，最後一次因竊盜案件，經臺灣士林地方法院法院判
    處有期徒刑七月確定，並於八十八年六月十八日執行完畢，有臺灣高等法院被告
    全國前案紀錄表在卷可查（本院卷第十四頁），再最近一次竊盜罪執行完畢後不
    思改過遷善，另犯本件竊盜罪，且於第一次為警查獲後於短期之內連續竊盜達四
    次之多，足徵被告確有竊盜犯罪之習慣，僅藉刑之執行實不足以徹底根絕惡性，
    自有對其宣告強制工作以矯正其習性之必要，爰依竊盜犯贓物犯保安處分條例第
    三條第一項第一款、第四條、第五條第一項前段之規定，諭知應於刑之執行前，
    令入勞動場所強制工作三年，以資矯治。
四、按刑法第二百十七條所稱之偽造署押，包括行為人冒用本人名義在文件上簽名或
    為民法第三條第三項所稱指印之類似簽名之行為（最高法院八十年度台非字第二
    七七號判決參照），卷附「手機資源回收契約」一件，雖非被告所有，無從宣告
    沒收，惟其上偽造之「陳曉棋」之署押一枚、指印一枚，不問屬於犯人與否，均
    應依刑法第二百十九條規定宣告沒收。另扣案之鑰匙四把、一字型起子一支，為
    被告所有且供犯罪所用之物，應依刑法第三十八條第一項第二款沒收之。
五、被告經合法傳喚，無正當理由不到庭，有送達證書與相片在卷可稽（本院卷第七
    十頁），爰不待其陳述，逕行判決。
六、據上論斷，應依刑事訴訟法第三百七十一條、第三百六十九條第一項前段、第三
    百六十四條、第二百九十九條第一項前段，刑法第五十五條、第五十六條、第二
    百十六條、第二百十條、第三百二十條第一項、第三百二十一條第一項第三款、
    第四十七條、第三十八條第一項第二款、第二百十九條，竊盜犯贓物犯保安處分
    條例第一條、第三條第一項第一款、第四條、第五條第一項前段，判決如主文。
本案經檢察官王安明到庭執行職務。
中     華     民     國     九十一     年      三      月    二十八     日
                              臺灣高等法院刑事第七庭
                                  審判長法  官  吳  啟民
                                        法  官  林  瑞  斌
                                        法  官  施  俊  堯
右正本證明與原本無異。
不得上訴。
                                        書記官  陳  彥  蕖
中     華     民     國     九十一     年      三      月    二十八     日
附錄本案論罪科刑法條全文：
刑法第三百二十條第一項
意圖為自己或第三人不法之所有，而竊取他人之動產者，為竊盜罪，處五年以下有期
徒刑、拘役或五百元以下罰金。
刑法第三百二十一條第一項第三款
犯竊盜罪而有左列情形之一者，處六月以上五年以下有期徒刑：
三、攜帶兇器而犯之者。
刑法第二百一十六條
行使第二百十條至第二百十五條之文書者，依偽造、變造文書或登載不實事項或使登
載不實事項之規定處斷。
刑法第二百一十條
偽造、變造私文書，足以生損害於公眾或他人者，處五年以下有期徒刑。
